臺灣臺南地方法院民事裁定
                                   110年度消債清字第96號
聲  請  人
即  債務人  王泰成  

代  理  人  郭俊銘律師

上列當事人因消費者債務清理事件聲請清算，本院裁定如下：
    主  文
債務人甲○○自民國111年1月14日17時起開始清算程序；並命司法
事務官進行本件清算程序。
    理  由
一、按債務人不能清償債務或有不能清償之虞者，得依消費者債
    務清理條例所定更生或清算程序，清理其債務；債務人對於
    金融機構負債務者，在聲請更生或清算前，應向最大債權金
    融機構請求協商債務清償方案，或向其住、居所地之法院或
    鄉、鎮、市、區調解委員會聲請債務清理之調解；協商或調
    解成立者，債務人不得聲請更生或清算，但因不可歸責於己
    之事由，致履行有困難者，不在此限；法院開始清算程序之
    裁定，應載明其年、月、日、時，並即時發生效力；法院裁
    定開始更生或清算程序後，得命司法事務官進行更生或清算
    程序；必要時，得選任律師、會計師或其他適當之自然人或
    法人一人為監督人或管理人，消費者債務清理條例第3條、
    第151條第1項、第7項、第83條第1項、第16條第1項分別定
    有明文。
二、本件聲請意旨略以：聲請人即債務人甲○○為中度身障者，目
    前僅仰賴政府補助維生，包含低收入戶三節禮金每年新臺幣
    （下同）1,300元、15歲以下兒童生活扶助金每月2,802元、
    高中職就學生活扶助金每月6,358元、身障補助金每月8,836
    元、租屋補助每月3,200元，除此補助收入外，名下尚有存
    款605元，然累積債務總金額已達1,722,915元，均為無擔保
    或無優先權之債務，債務人有不能清償債務之情事，前已提
    出財產及收入狀況說明書、債權人清冊及債務人清冊，以書
    面向本院聲請債務清理之調解，請求與最大債權金融機構即
    乙○（台灣）商業銀行股份有限公司（下稱乙○銀行）共同協
    商債務清償方案，惟乙○銀行未於調解期日到場，亦未提供
    任何還款方案；又債務人每月薪資收入扣除個人基本生活費
    用15,965元、扶養兩名未成年子女王０蓁、王０名、母親曾寶
    珠之費用分別為4,804元、6,582元、8,206元後，實已無法
    負擔債權銀行所提供之任何還款方案，以致調解不成立，爰
    依上開規定，提出前置調解不成立證明書、財產及收入狀況
    說明書、債權人清冊、債務人清冊，聲請清算等語。
三、按債務人對於金融機構負債務者，在聲請更生或清算前，應
    向最大債權金融機構請求協商債務清償方案，或向其住、居
    所地之法院或鄉、鎮、市、區調解委員會聲請債務清理之調
    解。債務人為前項請求或聲請，應以書面為之，並提出財產
    及收入狀況說明書、債權人及債務人清冊，及按債權人之人
    數提出繕本或影本，消費者債務清理條例第151條第1、2項
    分別定有明文。查債務人曾於民國110年11月9日向本院聲請
    債務清理之調解，惟最大債權金融機構即乙○銀行以債務人
    僅有政府補助收入，扣除其生活基本開銷，已入不敷出，經
    評估後無調解實益為由，而未出席調解庭，致調解不成立等
    情，業據債務人提出110年12月3日前置調解不成立證明書為
    證，復經本院依職權調取本院110年度南司消債調字第580號
    卷宗及函詢乙○銀行查明無訛（有乙○銀行110年12月30日民
    事陳報狀在卷可稽），足認債務人確已與最大債權銀行踐行
    前置調解而不成立。又最大債權銀行乙○銀行雖未提供任何
    還款方案予債務人，然以現行金融機構實務上就無擔保債務
    所能提供最優惠之還款方案即「分180期、利率0%」，並依
    債權人清冊所載全體債權人之現存債權金額1,722,915元計
    算，則債務人每月需支付之金額約為9,572元。
四、債務人雖主張其為中度身障者，目前僅仰賴政府補助維生，
    包含低收入戶三節禮金每年1,300元、15歲以下兒童生活扶
    助金每月2,802元、高中職就學生活扶助金每月6,358元、身
    障補助金每月8,836元、租屋補助每月3,200元等語，並提出
    國立成功大學醫學院附設醫院（下稱成大醫院）診斷證明書
    、中華民國身心障礙證明、臺南市永康區農會活期性存款存
    摺內頁影本、臺南市永康區低收入戶證明書為證，惟：
　㈠低收入戶三節禮金每年1,300元部分，因前開收入並非債務人
    每月常態性、經常性或必然取得之收入，實無從依某單一月
    份所領補助認定債務人每月所可以獲得經常性收入之數額，
    是本院認該等政府補助收入應不予納入債務人之每月經常收
    入計算。
　㈡15歲以下兒童生活扶助金每月2,802元、高中職就學生活扶助
    金每月6,358元部分，本院審酌該等部分之補助金係對債務
    人之未成年子女王０蓁、王０名於生活及就學方面所為之扶助
    ，故此部分應專用於王０蓁、王０名之生活及就學支出，自不
    應計入債務人之收入。
　㈢從而，債務人之平均每月薪資應僅為12,036元（計算式：身
    障補助金每月8,836元+租屋補助每月3,200元），堪予認定
    。
五、又債務人主張其負債總額為1,722,915元，名下尚有存款605
    元，而債務人僅係一般消費者，未曾從事營業之事實，業據
    提出債權人清冊、債務人清冊、債務人之財產及收入狀況說
    明書、調解不成立證明書、財團法人金融聯合徵信中心查詢
    當事人綜合信用報告回覆書、財政部南區國稅局108、109年
    度綜合所得稅各類所得資料清單暨全國財產稅總歸戶財產查
    詢清單、戶籍謄本、中華民國身心障礙證明、成大醫院診斷
    證明書、臺南市永康區低收入戶證明書、臺南市永康區農會
    活期性存款存摺等為證，並經本院依職權調取本院110年度
    南司消債調字第580號卷宗、法務部高額壽險資訊連結作業
    系統查詢債務人之保險資料、債務人之勞、健保資料、電子
    稅務閘門財產所得調件明細表等，互核相符，是債務人此部
    分之主張，亦堪憑採。
六、本院審酌債務人每月平均收入為12,036元，需扶養兩名未成
    年子女王０蓁、王０名、母親曾寶珠，有債務人檢附之戶籍謄
    本在卷可參；而債務人自陳其每月個人基本生活費用為15,9
    65元，因該金額未逾行政院衛生福利部所公告111年臺南市
    每人每月最低生活費用每人每月為14,230元之1.2倍即17,07
    6元之範圍（參酌消費者債務清理條例第64條之2第1項之規
    定），堪認為合理。準此計算，債務人每月收入12,036元，
    扣除其最低生活費15,965元後，已無剩餘，顯無法負擔最大
    債權人乙○銀行所能提供予債務人之最優惠債務清償方案即
    每月應償還約9,572元之債務清償方案，更遑論債務人尚有
    兩名未成年子女王０蓁、王０名、母親曾寶珠需扶養，是債務
    人確已達不能清償債務或有不能清償之虞之程度。
七、綜上所述，依債務人之收入財產及必要生活支出之情形，已
    達不能清償債務或有不能清償之虞之程度，而債務人僅係一
    般消費者，未曾從事營業，且債務人曾向法院聲請債務清理
    之調解，請求與最大債權金融機構乙○銀行協商債務清償方
    案，惟調解不成立，復經本院查無消費者債務清理條例第6
    條第3項、第8條或第82條第2項所定駁回清算聲請之事由存
    在，則債務人聲請清算，應屬有據，爰裁定如主文所示。
中　　華　　民　　國　　111 　年　　1 　　月　　14　　日
                  民事第二庭  法  官  洪碧雀
以上正本係照原本作成。
本裁定不得抗告。
本裁定已於111年1月14日17時公告。
中　　華　　民　　國　　111 　年　　1 　　月　　14　　日
                              書記官  林政良